【裁判字號】    99,台抗,782
【裁判日期】    991014
【裁判案由】    返還土地
【裁判全文】
最高法院民事裁定              九十九年度台抗字第七八二號
抗  告  人
即 上訴 人  乙○○
上列抗告人因與相對人即被上訴人甲○○○間請求返還土地事件
，對於中華民國九十九年七月二十八日台灣高等法院裁定（九十
八年度上易字第八二○號），提起抗告，本院裁定如下：
    主  文
抗告駁回。
抗告訴訟費用由抗告人負擔。
    理  由
按民事訴訟法第四百八十四條第一項前段規定，不得上訴於第三
審法院之事件，其第二審法院所為之裁定，不得抗告。該條項所
稱之裁定，係指屬於本案訴訟事件之裁定，其事件不得上訴於第
三審，及其他裁定，其本案訴訟事件不得上訴於第三審者而言。
又對於財產權訴訟之第二審判決，如因上訴所得受之利益不逾新
台幣（下同）一百五十萬元者，不得上訴，此觀同法第四百六十
六條第一、三項規定及司法院民國九十一年一月二十九日（九一
）院台廳民一字第○三○七五號函自明。查原法院以：相對人起
訴請求抗告人將如原審九十八年度上易字第八二○號判決附圖（
下稱附圖）一所示A002（面積○．七二平方公尺）、A003（面積
一．一一平方公尺）上方之鐵捲門拆除，將占用土地返還，並不
得在其上及A004（面積合計五四．五七平方公尺）土地上堆放物
品、設置障礙或其他妨礙相對人土地所有權之行為。抗告人則提
起反訴，請求確認上開面積合計五四．五七平方公尺部分其有採
光、通風、防火、通行之使用權存在，相對人應容忍且不得妨礙
其於上開土地為通行等使用。經第一審判決後，兩造各就敗訴部
分提起上訴，相對人並為聲明之擴張；原審判決後，抗告人就其
敗訴部分聲明不服，即：(一)應否將上開A002（面積○．七二平方
公尺）、A003（面積一．一一平方公尺）上之鐵捲門拆除，將占
用土地返還，(二)就附圖一所示A004及附圖三所示斜線部分（面積
合計六三．一三平方公尺）究有無堆放物品、設置障礙或出租、
出借第三人之使用權，(三)反訴確認相對人應容忍其採光、通風、
防火、通行之使用權。其中(一)部分，乃相對人依所有物返還請求
權請求返還無權占有之土地，訴訟標的價額以該部分土地之公告
現值為其起訴時之市價，計七萬四千六百六十四元；(二)、(三)部分
均僅為排除侵害或容忍使用，與所有物之返還有間，利益自不若
土地本身之價值，難依公告現值計算其訴訟標的價額，而應依申
報地價年息百分之十計算十年所獲之利益計算，故原請求五四．
五七平方公尺部分之訴訟標的價額為五十六萬七千五百二十八元
，另擴張聲明之面積一○．三九平方公尺部分之訴訟標的價額為
六十五萬六千五百五十二元，合計一百二十九萬八千七百四十四
元，上訴利益未逾一百五十萬元，不得上訴於第三審，因以裁定
駁回其上訴，經核於法並無違背。抗告意旨，將排除侵害或容忍
使用之相對人或抗告人所得受之利益，與拆除地上物並返還占有
土地所得受之利益等同視之，並據以指摘原裁定不當，求予廢棄
，不能認為有理由。至相對人有無溢繳、有無退費，或書記官製
作判決正本時就得否上訴有無誤載，均不影響上訴利益之判斷，
附此指明。
據上論結，本件抗告為無理由。依民事訴訟法第四百九十五條之
一第一項、第四百四十九條第一項、第九十五條、第七十八條，
裁定如主文。
中    華    民    國  九十九  年    十    月   十四   日
                      最高法院民事第五庭
                          審判長法官  朱  建  男
                                法官  顏  南  全
                                法官  林  大  洋
                                法官  沈  方  維
                                法官  黃  義  豐
本件正本證明與原本無異
                                      書  記  官
中    華    民    國  九十九  年    十    月  二十六  日
                                                     m

司法院資訊處製作；財團法人民間司法改革基金會備份。
